【裁判字號】    89,上易,1741
【裁判日期】    890815
【裁判案由】    妨害自由
【裁判全文】
臺灣高等法院臺中分院刑事判決                  八十九年度上易字第一七四一號
    上  訴  人  臺灣南投地方法院檢察署檢察官
    被      告  丙○○
右上訴人因被告妨害自由案件，不服臺灣南投地方法院八十九年度易字第一七三號中
華民國八十九年五月二十三日第一審判決（起訴案號：臺灣南投地方法院檢察署八十
八年度偵字第四八一六號），提起上訴，本院判決如左：
      主  文
上訴駁回。
      理  由
一、公訴意旨略以：被告丙○○因承攬告訴人甲○兒子吳昌庭之茶園擋風牆及蓄水池
    工程，因工程價格及施工問題，二人於民國八十八年九月十六日十三時許，在南
    投縣同富村太平巷一○○號門前發生爭執，詎丙○○竟基於恐嚇之犯意，持石頭
    作勢欲打甲○，並向其恫嚇稱：要叫水里之流氓將你砍死等語，致甲○心生畏懼
    ，因認被告丙○○涉有刑法第三百零五條之恐嚇罪嫌云云。
二、按犯罪事實，應依證據認定之，無證據不得推定其犯罪事實。又不能證明被告犯
    罪者，應諭知無罪之判決，刑事訴訟法第一百五十四條、第三百零一條第一項分
    別定有明文。而認定不利於被告之事實，須依積極證據，茍積極證據不足為不利
    被告之認定時，即應為有利於被告之認定，更不必有何有利之證據，最高法院三
    十年上字第八一六號判例參照；又刑法第三百零五條之恐嚇罪為結果犯，以致生
    危害於安全為要件，即必其恐嚇致受加害之通知者，心生恐怖，而有不安之感覺
    （最高法院二十六年渝非字第一五號判例參照），是該罪自應以被害人心生畏佈
    為要件，始符犯罪之構成要件；再告訴人之告訴，係以使被告受刑事訴追為目的
    ，是其陳述是否與事實相符，仍應調查其他事實以資審認，始得為不利被告之認
    定，最高法院亦著有五十二年臺上字第一三○○號判例可資參照。
三、本件公訴人據以認被告丙○○涉有恐嚇罪嫌，無非係以告訴人甲○之指訴及證人
    史健行於警訊、偵查中之證述為其主要論據。訊據被告丙○○則堅決否認有何前
    揭犯行，辯稱：伊當日有拿石頭作勢要打告訴人，但並未出言恐嚇告訴人，係告
    訴人因工程糾紛與伊發生言語衝突後，突然出手打伊肩膀，伊見甲○是老人，未
    還手而跑開後，甲○又自後追趕，並向之嚇稱：『我就敢打你，還敢殺你』，伊
才會拿石頭嚇他等語。經查：(1)告訴人雖於歷次警、偵訊及原審審理中均到庭否
    認曾先出手毆打丙○○，然此部分事實，業據被告供陳在卷，且核與證人史健行
    於警訊中證稱：當時係甲○先用拳頭打被告之胸部等語，及偵訊中所證：甲○很
    用力以拳頭打被告肩膀附近一下等語（見八十八年十一月九日偵訊筆錄參見）均
    大致相符，且有八十八年九月十六日崇和醫院診斷證明書一紙附卷可稽，自堪信
    為真實，足見告訴人上開指述，並非全屬實情，而有瑕疵，自未可遽以採為不利
    於被告之唯一證據；(2)次查，告訴人指稱被告當時有拿石頭作勢欲丟他，後被工
    人自後抱住加以阻止一節，業經被告於原審法院審理中自承在卷（原審八十九年
    三月二十四日訊問筆錄參照），且經證人史健行警訊中證稱：被告有拿石頭，約
    一個拳頭半大的石頭要嚇告訴人等語；及偵查中所證稱：被告拿石頭作勢嚇人，
    伊就抱住被告以防其還手打告訴人等語，互核渠等二人對於當時告訴人先出手毆
    打被告，被告拿石頭作勢欲還手，而經史健行自身後抱住以阻止等情之陳述，均
    若合符節，應堪以採信，則被告與證人史健行嗣後於原審法院審理中雖均翻異前
    詞，被告供稱當時拿石頭係要作工程用，並非要打告訴人云云，證人史健行、史
    志聰則證稱渠等並未看見被告有拿石頭要打告訴人云云，應均屬卸飾、迴護之詞
    ，不足為採；從而，被告有拿石頭作勢欲丟告訴人一節，亦堪認定。(3)惟按，告
    訴人與被告發生口角後，係由告訴人出手在先，且被告跑開後，告訴人復自後追
    趕等情，均已如前述，且兩人確有互相對罵一情，亦據被告供承不諱，參以證人
    史健行於警訊中曾稱：他們倆人有互相說要殺死對方，但誰先說伊不曉得等語；
    及偵訊時所證稱：伊抱住被告以防被告還手，告訴人則一直大聲罵被告，並說要
    打死他等語（參照上開偵訊筆錄），則衡諸當時雙方之情形以觀，縱被告丙○○
    因一時情緒激動而有不當恐嚇言語，告訴人亦屢與之針鋒相對，而為挑釁之言語
    ，顯無絲毫畏懼之處甚明。(4)再衡諸告訴人與被告間既有芥蒂存在，告訴人又因
    此涉犯傷害罪名，尚在本院合議庭訴訟進行中，有原審法院八十九年投刑簡字第
    五號判決書一紙附卷可參，其與被告間為訴訟對立之雙方當事人，告訴人所為之
    指訴即恐有悖離，且被告之所為亦尚不足以使告訴人心生畏懼，而致生危害於其
    安全，均已如前述，則被告前開所為，即與恐嚇罪之構成要件尚有未合，被告所
    辯無右揭犯行等情應堪採信。是本件揆諸前揭法條及判例要旨，尚難僅憑告訴人
    之片面指訴，遽為不利被告犯罪事實之認定，此外又查無其他任何積極之證據，
    足認被告有上述犯行，因此原審以不能證明被告犯罪而諭知無罪之判決，核無不
    合，檢察官上訴意旨，仍執前詞，據以指摘原判決不當為無理由，應予駁回。據
    上論結，應依刑事訴訟法第三百六十八條，判決如主文。
本案經檢察官乙○○到庭執行職務。
中      華      民      國    八十九     年      八     月      十五    日
                                  臺灣高等法院臺中分院刑事第四庭
                                        審判長法  官  洪  耀  宗
                                              法  官  吳  重  政
                                              法  官  劉  連  星
右正本證明與原本無異。
不得上訴。
                                              書記官  林  水  濱
中      華      民      國    八十九     年      八     月      十六    日
                                                                        Ｃ


司法院資訊處製作；財團法人民間司法改革基金會備份。
